臺灣高等法院刑事判決　　　　　　　　 94年度上易字第932號
上　訴　人　臺灣桃園地方法院檢察署檢察官
被　　　告　甲○○
上列上訴人因被告偽造文書案件，不服臺灣桃園地方法院94年度
簡上字第81號，中華民國94年4月20日第一審判決（起訴案號：
臺灣桃園地方法院檢察署93年度偵字第18918號），提起上訴，
本院判決如下：
    主  文
上訴駁回。
    理  由
一、按案件曾經判決確定者，應諭知免訴之判決，刑事訴訟法第
    三百零二條第一款定有明文。又訴訟上所謂一事不再理之原
    則，關於實質上一罪或裁判上一罪，亦均有其適用，最高法
    院六十年台非字第七七號著有判例。
二、本件聲請簡易判決處刑意旨略以：「被告甲○○於民國九十
    三年九月五日，因竊盜案件遭警逮捕，為隱匿其真實身分，
    在桃園縣政府警察局楊梅分局埔頂派出所接受詢問時，竟冒
    用其弟黃文俊之名應訊，並基於偽造簽名之犯意，在警詢筆
    錄、黃文俊之口卡片、警方拍攝之甲○○照片及本署偵查筆
    錄上，接續偽造「黃文俊」之簽名共五枚，足生損害於司法
    警察機關偵查之正確性及黃文俊本人」；另移送併辦意旨亦
    以：「被告另於同年十一月二十三日因涉竊盜犯行為警查獲
    ，詎其為逃避刑責，竟基於偽造署押之犯意，在新竹縣政府
    警察局製作筆錄時，及在臺灣新竹地方法院檢察署偵查中，
    冒用胞弟黃文俊之名義應訊，並偽造『黃文俊』署押，虛偽
    表示其為黃文俊本人，足生損害於偵查機關對司法權行使之
    正確性及黃文俊本人」等情，業據被告於警訊、偵訊及本院
    審理時坦承在卷，並有其於前開案件警訊、偵訊時所偽造之
    簽名及指印可稽，其前述犯行，均可認定。惟被告於同年十
    二月六日九時三十分，與案外人陳國生在桃園縣楊梅鎮○○
    ○路○段三三五之一號向鍾旻峰兜售陳某所收受之贓物鋁梯
    （陳國生所涉贓物罪部分，另經檢察官聲請本院為簡易判決
    處刑確定在案），為桃園縣政府警察局楊梅分局員警發現帶
    回偵訊時，被告為隱匿其正遭臺灣桃園地方法院及臺灣桃園
    地方法院檢察署通緝之身份，竟冒用其弟黃文俊之名義應訊
    ，並接續在同日上午十時三十分所製作第一次警詢筆錄上之
    「被詢問人」處，偽造「黃文俊」之署名一枚，並捺指印六
    枚，足以損害於「黃文俊」本人及警察機關對於犯罪偵查之
    正確性等情，亦據臺灣桃園地方法院檢察署檢察官以九十三
    年度偵字第一九六三四號聲請簡易判決處刑書聲請，並經原
    審法院中壢簡易庭於九十四年一月三十一日以九十四年度壢
    簡字第八二號為簡易判決處刑，並於同年三月十四日確定在
    案，有原審法院中壢簡易庭前述簡易判決正本一份、送達證
    書影本三份及本院被告全國前案紀錄表一份在卷可稽。經查
    被告先後於九十三年九月五日、同年十一月二十三日及同年
    十二月六日三度為警查獲時，均係冒用其胞弟「黃文俊」名
    義應訊並偽造黃文俊之簽名及指印。對於其三次冒用黃文俊
    名義應訊之原因，被告於原審審理時供稱：「其係為閃避通
    緝，故冒用其弟弟『黃文俊』名義應訊。．．因為兄弟之間
    ，從小就要過生日，知道他的生日。．．我是存著僥倖的心
    態，警察抓到了，就逃避通緝。檢察官問什麼我不知道，但
    從頭到尾我就是要閃避通緝，所以冒用弟弟名義。」等語。
    而被告係因毒品案件經本院判處有期徒刑八月確定，惟未到
    案執行，經檢察官於九十三年三月十一日發佈通緝，亦有台
    灣高等法院被告全國前案紀錄表一份可稽（被告係於九十三
    年十二月六日「原審判決誤植為六日」第三次冒名應訊時，
    為警識破而查獲，現正執行該案之八月有期徒刑。）。是前
    開被告所述，應屬實情。被告前後三次冒名應訊，其時間緊
    接，方法相同（冒名原因及對象均相同），且觸犯構成要件
    相同之罪名，顯係因隱匿通緝身分避警查緝之動機，基於概
    括犯意反覆為之，為連續犯，為裁判上一罪。檢察官於原審
    論告意旨雖以：被告於（本院九十三年度易字第一二四六號
    案件）九十四年一月五日準備程序中供稱：「（為何要冒用
    你弟弟名義？）我一時心急。」（臺灣新竹地方法院檢察署
    九十三年度偵字第五九八六號卷第三一頁），其應係另行起
    意等語。惟查被告自九十三年三月即為檢察官通緝，其後二
    次為警查獲時，均係冒用其自幼即知悉胞弟黃文俊姓名應訊
    而過關，顯示其自始即存有為警盤查時即冒用黃文俊名義應
    付，以逃避通緝，故其三次為警查獲時冒用黃文俊名義應訊
    ，均係基於概括犯意而為，應堪認定。雖其原審另案有前開
    之陳述，尚難認其第三次應訊時係另行起意。至檢察官上訴
    意旨雖又以：被告原審自承於九十三年九月間被捕時，無法
    預見後續二次被捉之情形等語，足徵被告嗣後冒名偽簽「黃
    文俊」署名，應係另行起意云云。惟犯意乃行為人內心之事
    實，無法只憑被告陳述片面予以認定，應依其陳述與行為形
    之於外之客觀事實、行為當時所處之情境，綜合判斷，本案
    被告冒用「黃文俊」應訊之動機，係因避警查緝所致，已如
    前述，從而，被告於九十三年九月間第一次為警查獲，迄至
    同年十一月二十三日及同年十二月六日二次為警查獲，均在
    通緝期間，則其後二次冒用「黃文俊」之名義應訊，與其前
    述第一次被查獲冒名應訊之通緝身分與動機，初無二致，故
    其嗣後二次冒名應訊時，誘發第一次冒名應訊動機之客觀通
    緝事實既仍存在，而表現於行為之外觀，又同係冒用「黃文
    俊」名義應訊及偽簽署名，隱匿真實身分避警查獲，其主觀
    上應係基於前述通緝期間冒名應訊之概括犯意無訛，至被告
    客觀上無法預見通緝期間內之「特定時點」為警查緝之情，
    乃事實上之必然，否則只須事前予以規避即可，何需冒名！
    從而，被告於原審為上開供述，單純為事實上之陳述，不得
    片面據為被告另行起意之認定，並遽爾推論其後二次所為，
    非出於自始之概括犯意至明。又被告於九十三年十二月五日
    偽造黃文俊署押犯行，業經原審另案判決有罪確定，亦如前
    述。是本案犯罪事實部份，與前開確定判決部分之犯罪事實
    為同一案件，已為該確定判決效力所及。原審同上理由，撤
    銷原審中壢簡易庭對被告論罪科刑之判決，改諭知免訴之判
    決，尚無不合，檢察官上訴意旨指摘原審判決不當，為無理
    由，自應予駁回。本件既應為免訴之諭知，則移送併辦部分
    ，自應退回檢察官另行依法處理，併此說明。
據上論斷，應依刑事訴訟法第368條、第372條，判決如主文。
中　　華　　民　　國　　94　　年　　6　　月　　30 　　日
　　　　　　　　　刑事第三庭審判長法　官  楊照男
　　　　　　　　　　　            法　官  周政達
  　　　　　　　　　　　　　      法　官  江振義
以上正本證明與原本無異。
不得上訴。
                                  書記官  劉文美
中　　華　　民　　國　　94　　年　　7 　　月　　4 　　日
